臺灣嘉義地方法院刑事判決　　　　　　　　94年度易字第34號
公　訴　人　臺灣嘉義地方法院檢察署檢察官
被　　　告　丙○○　男　42歲.
　　　　　　　　　　之二號
右　一　人
選任辯護人　陳信宏律師
被　　　告　丁○○　男　63歲（民國30年12月2日生）
　　　　　　　　　　　號
右　一　人
選任辯護人　黃文力律師
被　　　告　乙○○○
　　　　　　　　　　　號
上列被告等因竊盜案件，經檢察官聲請簡易處刑（93年度偵字第
2940 號），本院改依通常訴訟程序判決如下：
    主  文
丙○○、丁○○、乙○○○均無罪。
    理  由
一、公訴意旨係以：丙○○（祝安工程有限公司之負責人）因友
    人甲○○結束其位於嘉義縣義竹鄉東榮村東後寮三０八號碾
    米廠之營業，工廠內仍有甚多鐵板、機械、其他紙類、鋁門
    窗、電線及家庭雜物，甲○○便請丙○○前來估價，並約定
    將工廠內之廢鐵與機械等類物品出售予丙○○，惟其他物品
    若丙○○有意購買，應事先告知，不得自行出售。丙○○於
    民國（下同）九十三年三月四日上午某時許，先請公司工人
    邱順泰與薛瑞生等人處理切割廢鐵與機械，再於同日許將廢
    鐵與機械出售予收購廢鐵之陳輝陽，陳輝陽至約定時間仍未
    前往載運，丙○○前往陳輝陽家中查看，告知陳輝陽之父母
    丁○○及乙○○○收購一事，俟其二人前往上開碾米廠收購
    時，丙○○竟基於意圖為自己不法所有之犯意，利用不知情
    之丁○○、乙○○○二人，將未經甲○○同意出售之電纜線
    二組、玻璃窗六個與小馬達五個（合計共價值新台幣一萬一
    千九百元，小馬達與電纜線皆已返還），出售予丁○○與乙○○○二人，離去時請丁○○會同其父陳清波計算交付價金
    。詎丁○○與乙○○○二人見廠內可資出售之回收物品甚多
    ，二人竟共同基於意圖為自己不法所有之犯意聯絡，趁丙○○未在廠區時，竊取詳如附表所示之物後離去，嗣丙○○於
    翌日上午凌晨某時許，至丁○○所有回收場內，發覺許多上
    述遭竊取物品（如起訴書附表所示「已尋獲」之物品），報
    警處理後，始知上情。因認被告等三人涉犯竊盜罪嫌。
二、按被告未經審判證明有罪確定前，推定其為無罪；而犯罪事
    實應依證據認定之，無證據不得認定犯罪事實，刑事訴訟法
    第154條定有明文。而犯罪事實之認定，應憑證據，如未能
    發現相當證據，或證據不足以證明，自不能以推測或擬制之
    方法以為裁判基礎；又認定不利被告之事實，須依積極證據
    ，苟積極證據不足為不利於被告事實之認定時，即應為有利
    於被告之認定，更不必有何有利之證據，最高法院三十年上
    字第八一六號、四十年臺上字第八六號判例亦著述甚明。公
    訴人認被告丙○○、丁○○、乙○○○等涉有竊盜犯嫌，無
    非係告訴人指述如起訴書附表所示物品遭竊，輔以被告坦承
    確曾受告訴人所託處理上開處所廢棄物等事實，為主要依據
    。訊據被告丙○○、丁○○、乙○○○均堅決否認涉有竊盜
    犯嫌，被告丙○○辯稱：告訴人甲○○委託被告丙○○為其
    處理出售碾米廠內廢棄物品，甲○○委託時，並未一一具體
    指明何者係堪用或不堪用，碾米廠內電纜線、玻璃窗、馬達
    等物品為數不少，四處堆放，難以明確區分何者尚堪使用或
    不堪使用，被告丙○○係因不慎將電纜線二組、玻璃窗六個
    、小馬達五個誤出售予丁○○等，並無竊盜之故意，否則豈
    會將丁○○所交付之一千七百元轉交予告訴人？又豈會事後
    發覺碾米廠有遭竊之虞，隨即向告訴人及其母親丁王彩雲報
    告，並由告訴人攜帶相機前往丁○○所營回收廠拍照？顯見
    被告丙○○並無竊盜犯意等語；而被告丁○○辯稱：其係應
    丙○○之通知於93年3月4日下午獨自一人前往碾米廠收購廢
    鐵、廢電纜、廢紙、廢塑膠袋、家具、廚具等，丁○○共前
    往二次，所載之物品亦均經在場之丙○○同意並先後付款：
    第一次給付一千七百元與丙○○，第二次給付五百元給陳清
    波，所收購之物品均係廢棄家具、廚具，嚴重生鏽，而事後
    告訴人所指訴遺失如起訴書附表所示之物品，均非丁○○所
    取走，告訴人並未舉證該批物品存在，且價值均係告訴人單
    方指陳，況當日丙○○將物品出售予其他多位廠商，則是否
    可能遭其他廠商取走亦未可知，豈能均推論係被告丁○○竊
    取？被告丁○○並無竊取之主觀犯意等語；被告乙○○○則
    辯稱：當日其並未到碾米廠，而是去田裡種菜，亦未協助搬
    運等語。
三、按刑法第三百二十條第一項規定：意圖為自己或第三人不法
    之所有，而竊取他人之動產者為竊盜罪，是竊盜罪之成立，
    行為人主觀上需基於為自己或第三人不法所有之意圖，本於
    竊盜之故意，客觀上未經他人同意之而實施將他人之動產移
    置於自己實力支配下之行為，始該當竊盜罪之構成要件；告
    訴人固指訴被告等三人涉嫌竊取如起訴書附表所示之物品包
    括吸塵機、高腳椅、大鍋蓋、農藥噴霧機、電子磅秤、試樣
    機、電子吊磅、車袋機、捲門馬達、空氣式電鑽、充電機、
    打卡鐘、清潔用具、貨車用具、農具、白鐵流理台、瓦斯桶
    、瓦斯爐、炊具等高達十九項物品，並依據告訴人單方指陳
    認價值高達二十萬五千四百元；然查：(1)經傳訊告訴人甲○○到庭具結後證稱：當初委託丙○○賣東西時，雖曾告知部
    分小型機械堪用的暫不賣，【然並未一一指明，只是大約講
    】」，而碾米廠內堪用與不堪用之物品都是堆放在一個角落
    ，並未明確區分，也沒有告訴丙○○說要賣的跟不要賣的放
    在何處，因為連其本人都搞不清楚，其他人不可能清楚知道
    ；而當天委託丙○○賣廢棄物共賣了近二十萬元，包含機械
    、廢鐵，也包括小馬達、電纜線等等語（見本院94年3月24
    日審理筆錄），核之與丙○○庭訊時所供稱：告訴人委託其
    處理碾米廠內物品時，雖有特別交代一、兩樣東西不能賣，
    【其他僅大略交代，也確實曾賣錯東西，並且已經追回來】
    等語（見94年3月24日審理筆錄）大致相符，足徵告訴人承
    委託丙○○處理系爭廢棄機械、物品時，並未明確將其自認
    堪用與不堪用之物品分開，亦未曾逐一物品清楚告知、標明
    而係大略指示，則依據上開告訴人、被告丙○○所述委任之
    過程，告訴人實係授權丙○○就該碾米廠內之物品判斷堪用
    與否來加以變賣或處理，堪以認定；(2)又查：依據上開告訴
    人所述，其亦明確自承當日委託被告丙○○處理之物品不僅
    廢鐵等廢棄物，尚及於部分堪用之機械用品，並果賣得二十
    幾萬元等語，輔以上開告訴人委託時授權並不明確之事實觀
    之，被告丙○○雖確將公訴人所指【電纜線二組、玻璃窗六
    個、小馬達五個】等物變賣與丁○○，尚僅係對於授權範圍
    認知之不一致，難逕以被告丙○○之處理結果而推論其有竊
    取之故意；(3)再查：依據被告丙○○所陳與被告丁○○所稱
    ，被告丁○○係應丙○○所邀約而前往收購舊物，此亦為告
    訴人所同意事實，而被告丙○○亦肯認被告丁○○係於被告
    丙○○在場時提出收購價格、並把運舊廢棄物搬離等語，則
    依據前開所述，告訴人對於被告丙○○之授權範圍，既有與
    被告丙○○認知不一致之虞，豈能因事後告訴人認部分物品
    不願出售亦即指丁○○有竊盜犯意？縱或被告丙○○為告訴
    人甲○○處理系爭舊貨，確有變賣了甲○○主觀上所認未曾
    授權之物品，亦係被告丙○○關於其受告訴人委任是否履行
    完足其受任義務之民事糾葛，被告丁○○僅係應丙○○要約
    前往收購舊貨之商人，收購後亦確實付款與丙○○、陳清波
    ，尚難僅因告訴人事後之指陳亦或對於被告丙○○之處理結
    果不滿，即推論被告丁○○係基於竊盜犯意竊取動產；(4)末
    查：系爭碾米廠現場混亂且物品雜置，狀似廢棄之荒蕪房舍
    ，有警卷附現場照片二十八張可稽，而告訴人當庭亦自承該
    處所並未設有門欄等防盜設備，則告訴人如認系爭碾米廠所
    存留之物品價值不斐，衡情，理應設置防盜門欄等防盜設備
    ，縱無防盜設備，於委任被告丙○○變賣、出售之際，亦應
    詳細指明堪用與否之物品之位置以防止錯賣或損失，甚或應
    親自於變賣時到場監督、並指賣貨品，豈可能均未親自到場
    ，僅於處理完畢後逕自主張物品遭竊，即指摘承購人涉犯竊
    盜犯嫌？況告訴人所指訴關於起訴書所載附表之物品是否存
    在、價值是否如告訴人指稱之高昂，均係告訴人一人所言，
    若果真係告訴人賴以維生之生活器具，豈會如此草率委託被
    告丙○○任意變賣、恣令被告丁○○等搬離？是告訴人之指
    陳，多所矛盾、難以置信；綜上所陳，告訴人甲○○與被告
    丙○○、丁○○、乙○○○間，顯係因委任變賣舊物之民事
    糾葛，查並無任何積極證據以證明被告等三人有何不法所有
    意圖與竊盜犯意，自應為無罪之諭知。
據上論斷，應依刑事訴訟法第452條、第451之1第4項第3款、第3
01條第1項，判決如主文。
本案經檢察官古富祺到庭執行職務。
中　　華　　民　　國　　94　　年　　4 　　月　　7 　　日
                  刑事第五庭    審判長法　官　黃國益
                                      法  官  黃義成
                                      法  官  黃仁勇
上列正本證明與原本無異。
如不服本判決，應於判決送達後10日內向本院提出上訴狀（應附
繕本）。告訴人或被害人如對於本判決不服者，應具備理由請求
檢察官上訴，其上訴期間之計算係以檢察官收受判決正本之日期
為準。
中　　華　　民　　國　　94　　年　　4 　　月　　7 　　日
                                  　　書記官　李彩娥
